臺灣桃園地方法院民事裁定
110年度監宣字第878號
聲  請  人  陳霈樺  
相  對  人  陳柏萁  

關  係  人  施宛伶  
上列聲請人聲請監護宣告事件，本院裁定如下：
    主  文
宣告陳柏萁（女，民國00年0月00日生，身分證統一編號：Z0000
00000號）為受監護宣告之人。
選定陳霈樺（女，民國00年0月00日生，身分證統一編號：Z0000
00000號）為受監護宣告之人陳柏萁之監護人。
指定施宛伶（女，民國00年0月00日生，身分證統一編號：Z0000
00000號）為會同開具財產清冊之人。
聲請費用由受監護宣告之人陳柏萁負擔。
    理  由
一、聲請意旨略以：聲請人陳霈樺為相對人陳柏萁之次女，關係
    人施宛伶則係相對人之外甥女。相對人因腦中風，致不能為
    意思表示或受意思表示，亦不能辨識其意思表示之效果，已
    達受監護宣告之程度，爰依民法第14條第1項、第1110條、
    家事事件法第164條之規定，請求裁定相對人為受監護宣告
    人，並選定聲請人為相對人之監護人，及指定關係人為會同
    開具財產清冊之人等語。
二、按對於因精神障礙或其他心智缺陷，致不能為意思表示或受
    意思表示，或不能辨識其意思表示之效果者，法院得因本人
    、配偶、四親等內之親屬、最近一年有同居事實之其他親屬
    、檢察官、主管機關或社會福利機構之聲請，為監護之宣告
    ，民法第14條第1項定有明文。次按受監護宣告之人應置監
    護人；法院為監護之宣告時，應依職權就配偶、四親等內之
    親屬、最近一年有同居事實之其他親屬、主管機關、社會福
    利機構或其他適當之人選定一人或數人為監護人，並同時指
    定會同開具財產清冊之人；法院為前項選定及指定前，得命
    主管機關或社會福利機構進行訪視，提出調查報告及建議；
    監護之聲請人或利害關係人亦得提出相關資料或證據，供法
    院斟酌，同法第1110條、第1111條亦有明文規定。復按法院
    選定監護人時，應依受監護宣告之人之最佳利益，優先考量
    受監護宣告之人之意見，審酌一切情狀，並注意下列事項：
    ㈠受監護宣告之人之身心狀態與生活及財產狀況。㈡受監護宣
    告之人與其配偶、子女或其他共同生活之人間之情感狀況。
    ㈢監護人之職業、經歷、意見及其與受監護宣告之人之利害
    關係。㈣法人為監護人時，其事業之種類與內容，法人及其
    代表人與受監護宣告之人之利害關係，同法第1111條之1亦
    規定甚明。又法院應於鑑定人前，就應受監護宣告之人之精
    神或心智狀況，訊問鑑定人及應受監護宣告之人，始得為監
    護之宣告。但有事實足認無訊問之必要者，不在此限。鑑定
    應有精神科專科醫師或具精神科經驗之醫師參與並出具書面
    報告，家事事件法第167條亦定有明文。
三、經查，聲請人主張之上開事實，業據提出與其所述相符之兩
    造戶籍謄本、親屬系統表、同意書、聯新國際醫院診斷證明
    書等為證。又經本院函請桃園市社會工作師工會前往訪視相
    對人，相對人臥床，雙眼緊閉，身上安置鼻胃管、尿管，訪
    員叫喚相對人數聲，相對人未有口語及肢體回應，也無睜開
    雙眼，聲請人表示相對人現已無意識，也無主動活動及口語
    表達能力，評估相對人因疾病之故，無理解與思考能力，需
    旁人代為處理其事務等情，其障礙等級核屬家事事件法第16
    7條第1項但書規定之法院無訊問之必要，爰由鑑定人就應受
    監護宣告之人之精神或心智狀況予以鑑定（司法院民國108
    年5月3日院台廳少家二字第1080012322號函參照）。本院乃
    囑託鑑定人陳炯旭診所鑑定醫師陳炯旭前往相對人所在揚明
    護理之家，對相對人實施精神鑑定後，其鑑定結果略以：⒈
    個人史及相關史：陳柏萁（以下簡稱陳員），女性，已婚。
    陳員出生發育史無已知問題。教育程度為國中畢業。先前曾
    在工廠上班、賣檳榔。否認抽煙、飲酒的習慣。罹患高血壓
    數年，否認其他重大身體疾病史。陳員與配偶在73年時分居
    ，當時與女兒同住。於105年間，在家中出現右側身體無力
    ，至聯新國際醫院診斷為腦中風，後來轉至長榮醫院接受住
    院復健治療，出院時可以自行用拐杖行走，大小便可以控制
    ，可以言語對談，也可以看電視。不料於107年2月3日半夜
    ，在家中出現癲癇，帶至聯新國際醫院急診，腦部電腦斷層
    發現有輕微腦部萎縮，左側基底核及兩側放射冠有小梗塞，
    接受住院治療至同年2月24日出院，出院診斷為：⑴腦梗塞、
    疑似肇因於右側中大腦動脈阻塞或狹窄，⑵非外傷性顱內出
    血，⑶局部癲癇，⑷泌尿道感染，⑸高血壓，⑹高血脂症，⑺腸
    阻塞。剛出院時，陳員插有鼻管，包尿布，生活無法自理，
    家人送至目前揚明護理之家，由專人照顧至今。期間曾經兩
    次因感染而再度入院治療，出院後仍至護理之家由專人照顧
    。陳員持有108年5月2日鑑定之殘障手冊，等級為重度，診
    斷為：未明示側性偏癱/輕偏癱，腦梗塞後遺症，需於113年
    5月31日前重新鑑定。⒉學理檢查：躺臥在床上。插鼻胃管，
    有氧氣鼻導管。大小便失禁需包尿布。眼睛可自發性張開，
    瞳孔大小分別為：3mm/3mm，光反射反應正常。四肢明顯攣
    縮。⒊精神狀態檢查：外觀顯病態樣。注意力無法集中。態
    度無法配合。無法言語。無法以言語、文字、或是動作與之
    溝通。無法完成簡易智能測驗。⒋日常生活狀況：⑴日常生活
    自理情形：仰賴較高濃度經由鼻導管協助呼吸。需人經由鼻
    胃管灌食。大小便失禁需包尿布。洗澡、更衣、清潔等需人
    完全協助。目前無生活自理之能力。⑵經濟活動能力：無經
    濟活動能力。⑶社會性活動：無社會性活動能力。⑷交通事務
    能力：無交通事務之能力。⑸健康照顧能力：無健康照顧能
    力。⒌鑑定結果：陳員為歸類於他處其他疾病所致之失智症
    、腦梗塞之個案。目前無生活自理之能力，無經濟活動能力
    ，無社會性活動力，無交通事務能力，無健康照顧能力，故
    謂因精神障礙或其他心智缺陷，致不能為意思表示或受意思
    表示，或不能辨識其意思表示之效果。陳員腦梗塞至今超過
    4年，認知功能無明顯改善，未來應無改善之可能等語，此
    有陳炯旭診所111年5月9日旭字第0000000-0號函檢附之精神
    鑑定報告書在卷足按。本院審酌相對人因疾病所致失智症之
    心智缺陷，已致不能為意思表示或受意思表示，聲請人聲請
    對於相對人為監護之宣告，核無不合，應予准許。
四、本院依職權囑託桃園市社會工作師公會進行訪視，其訪視後
     所提出之訪視內容及建議略以：本案之聲請人是相對人之
    次女，關係人為相對人之外甥女，相對人目前安置於平鎮揚
    明護理之家，接受機構式照護，由機構工作人員提供日常生
    活起居和護理服務等事宜。聲請人主責相對人醫療決策、證
    件保管及本案聲請等事務，每月支付相對人機構安置費用之
    差額。據聲請人表示，相對人配偶與相對人長子因失聯已久
    ，故無法告知有關本案之聲請。經訪視，聲請人具擔任本案
    監護人意願，亦同意關係人擔任本案會同開具財產清冊之人
    。綜合評估相對人的受照顧狀況、聲請人的陳述，未見明顯
    不適任之消極原因，惟關係人居他轄，故就關係人之意見想
    法，則建請鈞院詳參當地訪視單位之訪視報告，並以相對人
    最佳利益為考量，參酌相關事證後，予以綜合裁量之等語，
    此有該公會111年1月18日桃林字第111034號函所附桃園市政
    府社會局社會工作科監護（輔助）宣告調查訪視報告在卷可
    稽。另本院囑請新北市政府社會局訪視關係人後，建議略以
    ：1.監護人/輔助人選評估:案次女現居住於桃園市，非本轄
    所管個案，請貴院參照桃園市社會局或監調訪視單位(桃園
    市社會工作師公會)調查訪視報告。2.會同開具財產清冊之
    人人選評估:社工從和案外甥女的訪談中評估，案外甥女對
    於案主的狀況是了解清楚的，家人間關係互動融洽，案外甥
    女也明確表示願意擔任會同開具財產清冊之人，社工訪視時
    無發現不適當之情事，評估案外甥女適合擔任會同人。3.本
    案僅就關係人(案外甥女)提供訪視調查評估報告供貴院參考
    ，關於本案請貴院斟酌相關事證及桃園市訪視調查報告後，
    依相對人之最佳利益予以綜合裁量選定監護人及會同人等語
    ，此有該局111年2月8日新北社工字第1110223247號函所附
    成年監護訪視調查評估報告在卷可參。本院審酌聲請人為受
    監護宣告之人即相對人之次女，現主責處理相對人個人事務
    ，且聲請人有意願擔任監護人，又無不適或不宜擔任監護人
    之積極、消極原因，堪認如由聲請人為相對人之監護人，應
    能符合相對人之最佳利益，爰依法選定聲請人為相對人之監
    護人。又經本院選定之監護人即聲請人，自應依民法第1112
    條規定，負責照顧及養護相對人之身體及妥善為財產管理之
    職務，附此敘明。
五、關於指定會同開具財產清冊之人部分，聲請人聲請指定關係
     人為會同開具財產清冊之人，本院參考上開訪視報告，並
    審 酌關係人為相對人之外甥女，願意擔任會同開具財產清
    冊之人，認由關係人擔任會同開具財產清冊之人，亦無不當
    ，爰依前揭規定，指定關係人為會同開具財產清冊之人。又
    依民法第1113條準用同法第1099條及第1099條之1之規定，
    於監護開始時，監護人即聲請人對於相對人之財產，應會同
    關係人於2個月內開具財產清冊並陳報法院，監護人於財產
    清冊開具完成並陳報法院前，對於相對人之財產，僅得為管
    理上必要之行為，併此敘明。
六、依家事事件法第164條第2項，裁定如主文。
中　　華　　民　　國　　111 　年　　5 　　月　　18　　日
                   家事法庭     法  官　姚重珍
以上正本係照原本作成。
如對本裁定抗告須於裁定送達後10日內向本院提出抗告狀，並繳
納抗告費新臺幣1,000元。
中　　華　　民　　國　　111 　年　　5 　　月　　18　　日
                                書記官　王小萍